【裁判字號】    90,上更(一),154
【裁判日期】    900816
【裁判案由】    偽造有價證券
【裁判全文】
臺灣高等法院臺南分院刑事判決          九十年度上更(一)字第一五四號     Ｃ
      上  訴  人
      即  被  告  丁  ○  ○
      指定辯護人  本院公設辯護人  戊  ○  ○
右上訴人因偽造有價證券案件，不服臺灣嘉義地方法院八十六年度訴緝字第四三號中
華民國八十七年四月十六日第一審判決（起訴案號：臺灣嘉義地方法院檢察署八十五
年度偵字第四五五○、四八四一號），提起上訴，經最高法院發回更審，本院判決如
左：
      主      文
原判決撤銷。
丁○○無罪。
      理      由
一、公訴意旨如起訴書所載（如附件）。
二、訊據上訴人即被告丁○○固坦承其有取得告訴人甲○○所有之前述空白支票及印
    鑑章並供其本身使用之事實不諱，惟堅決否認有右開竊及偽造有價證券等犯行
    ，辯稱因其與告訴人甲○○擬合夥興建小木屋販售營利，而其本身無支票，乃由
    告訴人甲○○提供其前述空白支票及印鑑章供其籌備興建小木屋業務使用，雙方
    當時立有合作契約書為憑，然當時僅書立一份由告訴人甲○○收執，且當時談妥
    時，時值深夜，未能影印一份供自己收執，故其無法提出該份合作契約書以證明
    其係經告訴人授權使用上開支票，而告訴人甲○○因事後不願負票據上責任而誣
    陷其竊取上開空白支票並偽填支票使用等語。
三、公訴人認被告犯有竊及偽造有價證券罪嫌無非以甲○○、己○○、林永祥、張
    吳初惠、呂宜、林真、簡啟明、陳榮泉等人於警訊及偵查中之陳述，及有遺失票
    據申報書、票據掛失止付通知書、掛失止付票據提示人資料查報表等可稽為其論
    據。
四、然查：
（一）證人甲○○於警訊、偵查中固曾供述有失竊支票，於偵查中並陳稱：銀行通知
      伊存款不足，伊才知支票不見了，所以掛失‧‧‧伊整本不見了，後來伊才知
      道是丁○○開出去的，又因伊去問過銀行，每張支票都有丁○○背書云云，（
      八五年他字五八○號卷二十頁正、反面），惟於原審已供述：當時被告說有工
      程（按甲○○從事水電業）要給伊做，伊就把私人票拿給伊用‧‧‧有寫一份
      協議書‧‧‧警訊偵訊所以供述支票失竊，當時因怕惹誣告罪嫌‧‧‧協議書
      （契約書）因搬家已遺失，協議書伊及見證人己○○、阿輝均有簽名‧‧‧被
      告弟弟（丙○○）之前去找伊，要伊把協議書拿出來等語。（原審卷一三六頁
      正、反面），於上訴本院時供稱：伊有和丁○○在埔里投資蓋小木屋，所以把
      支票及印鑑交給丁○○，授權給他在工程上使用‧‧‧因為丁○○使用支票以
      後，未把錢存入伊帳戶、伊擔心必須負票據責任，所以才報遺失‧‧‧伊負責
      水電部分，丁○○負責工程施工‧‧‧有寫協議書，但後來搬家時遺失了‧‧
      ‧協議書中有提到同意提供空白支票及印鑑給被告使用‧‧‧告丁○○竊及
      偽造有價證券是為了避免票據責任才這樣說等語（本院上訴卷七十頁反面、七
      十一頁正、反面）。證人己○○於原審結證：當時許某與施某合作房地產生意
      ，有寫契約書（協議書），伊當證人，支票有交給丁○○使用，是埔里濟南大
      學對面的山，甲○○把印章和支票交給丁○○使用，是整本的票。雙方都是朋
      友，是在甲○○辦公室寫，契約書是丁○○寫的，地點在仁愛路延吉街口‧‧
      ‧寫契約書當時只有伊，施某、許某三人在場‧‧‧甲○○這樣做的好處是可
      以乾股抽成‧‧‧許某說要開一些零零碎碎的，所以要一整本支票‧‧‧施某
      和許某經我介紹認識‧‧‧契約書丁○○寫好給甲○○簽，再來丁○○簽，伊
      最後簽，伊簽的是見證人‧‧‧等語。（原審卷七八頁反面、八九頁正、反面
      ），於本院上訴審結證：因為丁○○要在埔里合作蓋小木屋，丁○○是負責人
      ，而甲○○是提供支票合作，伊有參與，沒有投資，甲○○確有將支票及印章
      交給丁○○，當時有寫協議書，伊有在場，也有簽名‧‧‧甲○○說要將協議
      書傳真給丁○○，因當時太倉促沒有影印等語（上訴卷五七頁正、反面）於本
      審亦證述：丁○○與甲○○係伊介紹認識，渠二人合作蓋小木屋，當初丁○○
      沒現金邀甲○○合作‧‧‧寫契約書時甲○○將支票簿、印鑑章交由伊轉交丁○○，契約書倉促間寫一份，伊有簽名是見證或保證已忘了‧‧‧甲○○缺錢
      要求給他三十萬元當作乾股分三次給他，甲○○在交付整本支票給丁○○前，
      所簽發支票已跳票，信用不好，伊去調錢調不到，所以才說支票失竊等語（本
      審九十年四月十八日筆錄）。依上所述，證人甲○○、己○○於原審及本審均
      供述甲○○與被告間確有興建小木屋之合作，且甲○○將整本支票及印章交予
      被告，並立有協議書且由己○○見證。遑論將支票借予他人簽發，為逃避票據
      債務而謊報失竊擅行止付者時有所聞，且甲○○及證人己○○於第一審審理時
      ，皆一致供稱：被告係經由己○○之介紹方與甲○○認識（原審卷第三十四頁
      反面、第一三五頁反面），核與被吉所供相符。苟被告所持有之甲○○名義支
      票，係趁甲○○不注意時所竊取偽造，自不可能又持向己○○調借現金而無懼
      於己○○向票載發票人甲○○查證，始合乎常情，茲被告敢持甲○○為發票人
      之支票向己○○調現，足見被告確有經甲○○交付而取得支票，自應以甲○○
      、己○○於審理中所供為可採。
（二）證人丙○○本審供證：丁○○在監執行，託伊找甲○○，伊問甲○○為何告丁○○，甲○○說丁○○使用他支票本來要給他好處，後來沒有，告他為逼他出
      面，伊有將談話內容錄音，甲○○有提到當天很晚有寫一張協議書等語。證人
      乙○○結證：伊有事要拜託丁○○，丁○○告訴伊如何被關無法處理，所以伊
      才與丙○○去找甲○○瞭解一下情形，甲○○說支票借給丁○○，有約定丁○○給他好處，後來沒給‧‧‧甲○○有說因丁○○沒給他好處，所以報支票遺
      失等語（本審九十年六月六日筆錄）並有電話錄音帶一捲及譯文（附原審卷證
      物袋），而依譯文所述，甲○○提及「票我是用很久，因為有公司票所以私人
      票不用，經朋友介紹才給他（指被告），經乙○○要求看協議書時提及「我昨
      天有帶下去（開庭）但我要先看到戶頭有錢進來才可以」，「（今天）這東西
      （協議）沒帶在身上，我不可能帶在身上到處跑」，乙○○告以：現在是你跟
      我面對面處理，今天沒看到協議書正本，我不可能給錢，也不可能到你戶頭
      時答稱：「我今日不打算來拿錢」「我正本不可能給妳，妳該瞭解」，「（協
      議書）誰說沒影印，用傳真機影印你大哥（指被告）拿去了」云云，有譯文可
      證，原審提示錄音譯文時，甲○○亦供稱上述譯文係伊所講之話（原審卷一三
      七頁正面）無訛。」則自電話錄音中亦可洞見甲○○與被告間確立有協議書，
      且確有將支票及印章交被告使用，與證人丙○○、乙○○於本審之供證相符。
（三）甲○○申報遺失被指為係由被告竊取之第0000000號、第000000
      0號、第0000000號支票，分別於八十五年五月三十日、同年月三十百
      及同年六月五日兌付，復經台北銀行仁愛分行函覆屬實（原審卷第七十九頁、
      第八十頁）。經本審向該分行函詢既經止付之上開支票三張何能分別兌現，據
      覆係甲○○向該分行申請註銷止付，有該分行九十年七月十二日函及票據註銷
      止付申請書（上有甲○○署押及印章）影本可考，苟上開三張支票係被告行竊
      而得並予偽造，告訴人甲○○何以又申請註銷止付（甲○○經本審多次傳喚未
      到庭）？益徵被告所辯並未竊取支票而簽發為真實。
（四）證人林永祥、張吳初惠、呂宜、林真、簡啟明、陳榮泉等於警訊之供證，亦僅
      止於如何輾轉取得所謂甲○○被竊而遭偽造之支票，其等證言尚不足為被告不
      利之認定。
五、綜上所述，應認不能證明被告犯罪。原審未及詳為推敲，遽為科刑之判決即有未
    洽。被告上訴指摘原判決不當，為有理由，自應予撤銷改判，為無罪之諭知。公
    訴人移送併辦部分，既未經起訴，本院無從審理，應由公訴人另行處理。
據上論結、應依刑事訴訟法第三百六十九條第一項前段、第三百六十四條、第三百零
一條第一項，判決如主文。
本件經檢察官王碧霞到堥執行職務。
中    華    民    國      九十      年      八      月      十六        日
                                  臺灣高等法院臺南分院刑事第二庭
                                      審判長法官  蘇    重    信
                                            法官  林    永    茂
                                            法官  陳    清  溪
右正本證明與原本無異。
檢察官如不服本判決，應於判決送達後十日內向本院提出上訴書。
                                      法院書記官  李    珍    鳳
中    華    民    國      九十      年      八      月      十八        日


司法院資訊處製作；財團法人民間司法改革基金會備份。
